臺北高等行政法院裁定
                                      100年度訴字第531號
原      告　陳連興
被      告　交通部臺灣鐵路管理局花蓮工務段
代　表　人　陳主安（段長）住同上
被      告　何正雄
上列原告因有關土地事務事件，提起行政訴訟，本院裁定如下：
    主      文
本件移送臺灣花蓮地方法院。
　　事實及理由
一、按「公法上之爭議，除法律別有規定外，得依本法提起行政
    訴訟。」「行政法院認其無受理訴訟權限者，應依職權以裁
    定將訴訟移送至有受理訴訟權限之管轄法院。數法院有管轄
    權而原告有指定者，移送至指定之法院。」行政訴訟法第2
    條、第12條之2 第2 項定有明文，故行政訴訟乃解決當事人
    間關於公法上之爭議，如非屬公法上爭議之事件，行政法院
    自無審判權。次按「我國關於行政訴訟與民事訴訟之審判，
    依現行法律之規定，係採二元訴訟制度，分由不同性質之法
    院審理。關於因公法關係所生之爭議，由行政法院審判，因
    私法關係所生之爭執，則由普通法院審判。行政機關代表國
    庫出售或出租公有財產，並非行使公權力對外發生法律上效
    果之單方行政行為，即非行政處分，而屬私法上契約行為，
    當事人若對之爭執，自應循民事訴訟程序解決。行政法院58
    年判字第270 號判例及61年裁字第159 號判例，均旨在說明
    行政機關代表國庫出售或出租公有財產所發生之爭議，應由
    普通法院審判，符合現行法律劃分審判權之規定，無損於人
    民訴訟權之行使，與憲法並無牴觸。」業經司法院釋字第44
    8 號解釋在案。繼按「官署依據法令管理國有財產，雖係基
    於公法為國家處理公務，但其與人民間就該項國有財產所發
    生之租賃等關係，則仍屬私法上之契約關係。人民與官署因
    租用國有土地所生爭執，自屬於私權之爭執，非行政爭訟所
    能解決。而官署基於私法關係所為之意思通知，亦屬私法上
    之行為，不得視為基於公法上權力服從關係所為之處分，而
    對之為行政爭訟。」最高行政法院著有51年度判字第282 號
    判例可資參照。
二、本件原告起訴主張略以：緣坐落花蓮縣光復鄉○○段1737之
    12地號土地（下稱系爭土地）為中華民國所有、由被告交通
    部臺灣鐵路管理局（下稱臺鐵）花蓮工務段（下稱臺鐵花工
    段）之上級機關臺鐵管理，原告前曾分別向被告臺鐵花工段
    繳納系爭土地使用費新臺幣（下同）2,340 元及94,061元，
    惟系爭土地中之部分土地，遭被告何正雄於民國91年8 月底
    以搭蓋鐵皮屋倉庫方式予以竊佔，被告何正雄竊佔犯行雖經
    臺灣花蓮地方法院檢察署檢察官以92年度偵字第622 號案件
    聲請簡易判決處刑，並經臺灣花蓮地方法院92年度林簡字第
    66號案件（下稱相關刑案）認定竊盜犯行明確，因而判處本
    件被告何正雄拘役55日，緩刑2 年，並於嗣後確定。惟相關
    刑案確定迄今，被告何正雄仍未交還系爭土地其占用之部分
    ，影響原告使用系爭土地之權利等情，遂提起本件訴訟（本
    院卷第57頁原告100 年5 月20日陳情書、本院卷第61至63頁
    原告100 年5 月30日行政訴訟補正狀參照）。
三、經查，原告本件係以臺鐵花工段、何正雄為被告，其中被告
    何正雄並非中央或地方行政機關，且由原告上開主張，係以
    被告何正雄無權占用系爭土地之部分為請求之基礎事實，是
    就原告對何正雄部分之請求，均未見有何中央或地方行政機
    關行使公權力之行為，已難認係公法上之請求。至於原告對
    被告臺鐵花工段之請求，經核原告於本件提出之證物，原告
    係以其與被告臺鐵花工段就系爭土地成立租賃關係為由，而
    對被告臺鐵花工段為本件之請求，雖被告臺鐵花工段否認曾
    與原告就系爭土地成立租賃關係，並以：原告先前分別於93
    年9 月1 日及94年4 月7 日分別繳交2,340 元及94,061元，
    係原告無權占用系爭土地而不當得利使用費用，並非租金；
    原告前固曾向被告臺鐵花工段申請承租系爭土地，然因不符
    「交通部臺灣鐵路管理局經營公用不動產出租及利用作業要
    點」第4 條第2 款之規定，故無法承租等情為辯（本院卷第
    86頁以下）。惟無論原告係基於租賃或無法律上之原因而使
    用系爭土地，其與被告臺鐵花工段就系爭土地均僅有租賃或
    無權占用等私法上之法律關係，被告臺鐵花工段就此私法上
    之法律關係根本無行使公權力之可能，是本件若由土地管理
    機關即被告臺鐵花工段進行出租，係對於國有非公用不動產
    為使用及收益之管理行為，無關對於公眾提供服務之公權力
    行使，乃管理機關代表公庫出租財產之私法上行為。另參以
    租賃契約訂立前之資格審查認定，亦屬私法上之資格有無之
    表示，無公權力行使之性質，資格有所爭執仍屬私權爭執，
    應由民事法院審判，行政法院並無受理訴訟權限。再者，原
    告固曾於本院以電話詢問時，表示先前曾提起訴願等情（本
    院卷第8 頁），是本院為求審慎，分別以100 年3 月29日裁
    定、100 年4 月28日函、100 年5 月23日函、100 年6 月23
    日裁定（本院卷第9 、18、55、115 頁）命原告於收受後相
    當期間內，補正本件符合行政訴訟起訴合法要件（應為聲明
    〈表明對行政機關之何行政處分或訴願決定不服之意旨〉、
    訴訟之種類〈撤銷訴訟、課予義務訴訟、確認訴訟或一般給
    付訴訟等〉、事實上及法律上之陳述等），惟原告分別於10
    0 年4 月1 日、100 年4 月30日、100 年5 月26日、100 年
    6 月30日收受上開裁定及函文（本院卷第12、19、56、119
    頁），均未見上開事項為適當之補正；嗣本院分別指定100
    年8 月17日、100 年11月16日為準備程序期日，惟原告於10
    0 年8 月4 日、100 年11月3 日收受上開期日通知書（本院
    卷第144 、163 頁）後，亦無正當理由而未到場，均無法提
    出其已符合行政訴訟合法要件之證明。從而，本件純屬民事
    糾葛，原告不得就本件爭執提起行政訴訟予以救濟，是原告
    向本院起訴，本院並無受理權限，應依前述規定，將本件移
    送於管轄法院。
四、綜上所述，本件兩造間所生之爭執係屬私權爭執，應循民事
    訴訟程序解決，參照前述規定與說明，應裁定移送有受理訴
    訟權限之管轄法院，爰依行政訴訟法第12條之2 第2 項規定
    ，裁定如主文。
中　　華　　民　　國　　100　 年　　12　　月　　29　　日
                       臺北高等行政法院第四庭
                               審判長法  官　   胡方新
                                   　法  官     李君豪
                                     法  官　   鍾啟煌
上為正本係照原本作成。
如不服本裁定，應於送達後10日內向本院提出抗告狀（須按他造
人數附繕本）。
中　　華　　民　　國　　100　 年　　12　　月　　29　　日
                                     書記官     吳芳靜